臺灣基隆地方法院刑事判決　　　　　　　 100年度訴字第35號
公　訴　人　臺灣基隆地方法院檢察署檢察官
被　　　告　吳勳韋
上列被告因妨害自由案件，經檢察官提起公訴（99年度偵字第47
76號），被告於準備程序中就被訴事實為有罪之陳述，本院合議
庭裁定由受命法官獨任進行簡式審判程序，判決如下：
    主  文
吳勳韋以非法方法剝奪人之行動自由，處有期徒刑柒月。
    事  實
一、吳勳韋與陳頤瑄原為同居男女朋友關係（現已分手），二人
    間具有家庭暴力防治法第3 條第2 款所定之家庭成員關係。
    緣吳勳韋一直懷疑陳頤瑄與前男友藕斷絲連，民國99年10月
    2 日上午9 時30分許，吳勳韋於電話中以向陳頤瑄索回無線
    網卡等物為由，要求陳頤瑄駕車將上開物品送至新北市泰山
    區（斯時為臺北縣泰山鄉○○○路路邊予吳勳韋，陳頤瑄依
    約駕駛車牌號碼7887－FT號自用小客車前往約定地點。同日
    上午10時30分許，吳勳韋坐上陳頤瑄駕駛之汽車後，一路上
    不斷質問陳頤瑄是否與前男友仍有聯繫，且強取陳頤瑄之行
    動電話查看，其間陳頤瑄有多通來電，然吳勳韋因見陳頤瑄
    之行動電話內留有陳頤瑄與前男友互通之簡訊，心生醋意及
    憤怒，竟基於妨害自由之犯意，不讓陳頤瑄接聽來電，妨害
    陳頤瑄使用行動電話通訊之權利。陳頤瑄表示已與兒子約定
    當日下午要回彰化娘家，希望吳勳韋停止擾亂，惟吳勳韋仍
    不為所動，陳頤瑄不堪其擾，於駛經新北市林口區（斯時為
    臺北縣林口鄉○○○路某處，停車走出車外，欲擺脫吳勳韋
    之糾纏。吳勳韋承前揭妨害自由之犯意，基於剝奪陳頤瑄行
    動自由之故意，從後方追上陳頤瑄，以手臂自後勒住陳頤瑄
    之頸部，並對陳頤瑄喝令：「不要動不動就要跑，也不要大
    聲講話，跟我回車內！」強行將陳頤瑄連拖帶拉，押回上開
    自用小客車處，將陳頤瑄丟進該車後座，吳勳韋自己則坐在
    駕駛座上發動該車，一路狂飆，往新北市萬里區（斯時為臺
    北縣萬里鄉）方向疾駛。其間，吳勳韋雖同意讓陳頤瑄下車
    便溺3、4次，但均選擇人車較少之加油站或人煙罕至之田野
    間土地公廟旁讓陳頤瑄小解，且均在女廁門口或陳頤瑄身旁
    監控，陳頤瑄原本亟思冒險跳車脫逃，但均苦無機會，且因
    懼怕跳車會危及性命而不敢妄動，一路上遭吳勳韋以持續駕
    車在路上快速行駛而不讓陳頤瑄離去之非法方式，剝奪陳頤
    瑄之行動自由。同日晚間10時20分許，吳勳韋駛經新北市○
    里區○○路197之2號7-11便利商店前，陳頤瑄以買香菸提神
    為藉口下車，二人於進入該便利商店購買香菸完畢後，陳頤
    瑄趁隙向店員徐文鍵哀求快報警，吳勳韋見狀，旋向徐文鍵
    誆稱係男女朋友吵架云云，並喝令陳頤瑄與其離開該店，陳
    頤瑄不從，跑進櫃檯內躲避，吳勳韋隨即進入櫃檯內將陳頤
    瑄強行拉出，以此方式妨害陳頤瑄報警之權利，陳頤瑄極力
    抗拒吳勳韋之拖拉，且以身體往下蹲、重心放低進而躺在地
    上等方式拒絕吳勳韋之拉扯，徐文鍵見狀，認該二人應非一
    般男女朋友吵架所可比擬，乃撥打電話報警，吳勳韋遂步出
    該店並駕駛上開小客車逃離現場，陳頤瑄方能順利脫困。員
    警嗣後在新北市○○鄉○○路168 號旁尋獲上開小客車（車
    上尚有陳頤瑄之行動電話一支）及鑰匙一把，進而查悉全情
    。
二、案經陳頤瑄訴由新北市政府警察局金山分局報請臺灣基隆地
    方法院檢察署檢察官偵查起訴。
    理  由
一、被告吳勳韋所犯為死刑、無期徒刑、最輕本刑3 年以上有期
    徒刑以外之罪，亦非屬高等法院管轄之第一審案件，其於準
    備程序進行中，先就被訴事實為有罪之陳述，經告知簡式審
    判程序之旨，並聽取檢察官、被告之意見後，本院合議庭依
    刑事訴訟法第273 條之1 第1 項裁定進行簡式審判程序，是
    本案之證據調查，依同法第273 條之2 規定，不受同法第15
    9 條第1 項、第161 條之2 、第161 條之3 、第163 條之 1
    ，及第164 條至第170 條所規定證據能力認定及調查方式之
    限制，合先敘明。
二、上揭犯罪事實，業據被告於本院準備程序及審理程序中自白
    承認，且經證人即告訴人陳頤瑄於警詢、偵訊及本院審理中
    、證人即7-11便利商店店員徐文鍵於警詢及偵訊中分別證述
    綦詳，並有受理刑事案件報案三聯單、上開便利商店監視器
    錄影畫面之光碟、錄影畫面翻拍照片八張及本院就前述光碟
    之勘驗筆錄在卷可參，另尚有全鋒道路救援組織服務五聯單
    、馬偕紀念醫院之醫療單據（佐證告訴人因上開事件而求助
    於精神科門診）存卷可憑，足徵被告上開具任意性之自白確
    屬實情。本案事證明確，被告犯行足堪認定。
三、查被告與告訴人之間曾為同居男女朋友關係，此經告訴人當
    庭陳述在卷，並為被告所不爭執，二人之間即屬具有家庭暴
    力防治法第3 條第2 款所定之家庭成員關係。核被告所為，
    係犯刑法第302 條第1 項之以非法方式剝奪他人行動自由罪
    ，且屬家庭暴力防治法第2 條第2 款所稱之家庭暴力罪。被
    告於為上開犯行之過程，雖有強取告訴人之行動電話並進而
    妨害告訴人使用行動電話對外通訊權利之行為，及以強暴行
    為妨害告訴人報警權利之行為，然此等行為應屬被告在吃醋
    及憤怒之心態下，對告訴人行動自由有所妨害之其中一部分
    犯行，被告既以強暴行為將告訴人置於車後座，且持續駕車
    在路上快速行駛而不讓告訴人離去，此等行為已剝奪告訴人
    之行動自由，應就其上開行為，僅評價為刑法第302 條第 1
    項以非法方式剝奪他人行動自由罪，無庸另論以強制罪。爰
    審酌被告之教育程度為高中肄業，以往曾有施用毒品、竊盜
    等前科紀錄，素行難認良好，有臺灣高等法院被告前案紀錄
    表在卷足參，其因與告訴人間之感情糾葛，竟漠視告訴人之
    自由法益，以上開方式限制告訴人之行動自由長達半天時間
    ，使告訴人之心靈受有極大之精神恐慌，足認被告之法紀觀
    念有重大偏差，惟其犯後坦承犯行，態度良好，併參酌其於
    為本案犯行後，又於100 年1 月間對告訴人為相類似之行為
    （該案業經臺灣新竹地方法院檢察署檢察官以100 年度偵字
    第2396號起訴書提起公訴，被告因涉犯該案而在法務部矯正
    署新竹看守所羈押中），惟於本院審理中尚有流露悔意等一
    切情狀，量處如主文所示之刑，以資懲儆。
據上論斷，應依刑事訴訟法第273 條之1 第1 項、第299 條第 1
項前段，家庭暴力防治法第2 條第2 款，刑法第302 條第1 項，
刑法施行法第1 條之1 第1 項、第2 項前段，判決如主文。
本案經檢察官陳佳宏到庭執行職務。
中    華    民    國   100    年    4     月    28    日
                  刑事第三庭  法  官  張婷妮
以上正本證明與原本無異。
如不服本判決應於收受送達後10日內向本院提出上訴書狀，並應
敘述具體理由；其未敘述上訴理由者，應於上訴期間屆滿後20日
內向本院補提理由書(均須按他造當事人之人數附繕本)「切勿逕
送上級法院」。
中    華    民    國   100    年    4     月    28    日
                              書記官  連懿婷
附錄本案論罪科刑法條
刑法第302條第1項
私行拘禁或以其他非法方法，剝奪人之行動自由者，處五年以下
有期徒刑、拘役或三百元以下罰金。